臺灣高等法院高雄分院刑事裁定　　　　　　　　　　　九十三年度交抗字第四二號
　　抗告人即　甲○○
　　受處分人
右列抗告人因聲明異議案件，不服臺灣屏東地方法院中華民國九十三年三月三十日裁
定（九十三年度交聲字第十九號），提起抗告，本院裁定如左：
    主  文
抗告駁回。
    理  由
一、本件抗告意旨略以：抗告人於案發之際遭執勤警員攔下，員警僅以口頭告知抗告
    人超速時速為一百一十四公里，並未讓抗告人觀看測速器鎖定之超速數據，在無
    確實之證據下，如何僅憑員警一句話，即可認定超速。抗告人當時曾注意行車速
    度表，並未超過時速一百一十公里，執法機關並未提出直接有力之證據以資佐證
    ，抗告人實無法接受原裁處，原審不查竟駁回聲明異議，爰依法提起抗告，請求
    撤銷原裁定云云。
二、原裁定以受處分人於九十二年十一月十九日一時四十五分許，駕駛車號ＷＮ－１
    ０６６號自小客車，行經國道一號北向二三八公里前，經雷達測速器測得之時速
    為一百一十四公里，超越該路段最高速限時速一百公里等情，業據證人即當時執
    勤員警莊松振到庭證述：「（在場異議人是否有印象？）沒有，但是我記得這件
    違規的人有說他沒有超速，我有請他到我車子旁邊看車內雷達測速器顯示的數字
    」、「（是否每件違規超速的人都會請他去看測速器？）是的」、「（當天執勤
    的時段？）是執行當天一點到五點的巡邏勤務，是從斗南收費站往北到西螺迴轉
    水上往北再回到斗南收費站，都是不定點測速」、「（舉發本件違規時，有無其
    他車輛經過？）沒有，同時經過的沒有其他車輛」、「（距離多少可以鎖定？）
    大約二、三百公尺就可以鎖定」等語綦詳；且員警莊松振執勤時所使用之Ｙ６－
    ７２４９號警車上配備之編號４２９號雷達測速器，於九十二年五月三日已通過
    經濟部標準檢驗局檢定合格，有效期限至九十三年五月三十一日，有內政部警政
    署國道公路警察局第四警察隊以公警國四後字第０９３０００１５８０號函提出
    之檢定合格證書一紙在卷為憑，是員警據以取締之機具經檢定已屬合格，且機具
    鎖定異議人超速行車時，並沒有其他車輛同時經過，員警自無誤判之可能。至於
    受處分人雖又質疑員警係將先前取締他人之數據移為取締異議人違規之證據，對
    此證人莊松振已明確否認，並證稱：「（測速數據有沒有辦法保留？）沒有，必
    須要洗掉才能繼續下一件舉發」、「（當天執勤時段總共舉發幾件？）三件，是
    於一點五十二分，在北上二三六公里，這件違規人同時超速及未帶駕照，所以算
    二件，這件超速是一一八公里」等語，則依卷附證人莊松振所提出九十二年十一
    月九日取締本件後約七分鐘，於國道一號北上二三六公里處，又舉發另一件違規
    事件之編號公警局交字第Ｚ00000000號舉發通知單上所載，該件駕駛人
    違規行駛之時速為一百一十八公里，與本件異議人遭舉發超速之數據並不相同，
    證人證述舉發數據無法保留等語堪認屬實，是異議人所辯均不足採，原處分機關
    依道路交通管理處罰條例第三十三條第一項、第六十三條第一項第一款之規定裁
    處罰鍰新臺幣三千元並記違規點數一點，並無不當之處，因而裁定駁回其異議。
三、經查抗告人於九十二年十一月十九日一時四十五分許，駕駛車號ＷＮ－１０６６
    號自小客車，行經國道一號北向二三八公里前，經雷達測速器測得之時速為一百
    一十四公里，超越該路段最高速限時速一百公里等情，有內政部警政署國道公路
    警察局第四隊舉發違反道路交通管理事件通知單一紙在卷可證，並經證人即執勤
    員警莊松振於原審到庭證述明確，抗告人雖以警員莊松振並未提出雷達測速器當
    時所顯示之速度證據云云為辯，然警員莊松振於原審已證述有請抗告人到車子旁
    邊看車內雷達測速器顯示的數字，且交通警員製單舉發違反道路交通管理處罰條
    例所列之違規事實，本質上為行政處分，係公務員基於職務上權力，依法就特定
    之具體事件所為具公法上效果之單方行政行為，基於公務員為公法上行為具有公
    信力之原則，該行政處分當可被推定為真正，其據以依法處分之事實認定亦為正
    確無誤，本此公信原則，乃立法者賦予行政機關制定違反道路交通事件統一裁罰
    標準及處理細則，使執勤警員得當機立即處分（如違反道路交通管理事件統一裁
    罰標準及處理細則第二十三條得逕行舉發之規定），以維護交通秩序、安全之行
    政目的，並保障人民之生命、身體及財產法益。反之，若謂公務員一切行政行為
    均需預留證據以證其實，則國家行政勢必窒礙難行，故在無其他積極証據足資證
    明執勤員警對於抗告人所為之前開違規超速舉發所依據之事實有何不實或瑕疵存
    在，交通警員本其維護交通秩序、確保行車安全，基於職責，在確認違規超速車
    輛無誤後，所為之舉發自應受到合法、正確之推定。抗告人確於右揭時地經警方
    攔查，並提示電達測速紀錄供閱覽，只是礙於無相關配備，致無照相及列印資料
    ，自不能以無此部分資料留存，遽推定行車之人無違規；是本件抗告人之抗告為
    無理由，應予駁回。
四、據上論結，應依道路交通案件處理辦法第二十六條、刑事訴訟法第四百十二條，
    裁定如主文。
中      華      民      國    九十三    年      四      月    二十七    日
                              臺灣高等法院高雄分院刑事第七庭
      審判長法官  李春昌
                                        法官  莊飛宗
                                        法官  黃憲文
右正本證明與原本無異。
不得再抗告。
                                  法院書記官  黃英彥
中    華    民    國      九十三      年      四      月     二十七   日
